【裁判字號】    89,易,1361
【裁判日期】    900216
【裁判案由】    違反醫師法
【裁判全文】
臺灣臺北地方法院刑事判決                        八十九年度易字第一三六一號
    公  訴  人  臺灣臺北地方法院檢察署檢察官
    被      告  甲○○
    選任辯護人  王永森
                何家怡
右列被告因違反醫師法案件，經檢察官提起公訴（八十八年度偵字第一七三三九號）
，本院判決如左：
    主  文
甲○○無罪。
    理  由
一、公訴意旨略以：被告甲○○不具合法醫師資格，基於概括之犯意，於民國八十八
    年間，在台北市○○街一七七號二樓傑美兒磁波美體中心，連續為不特定人針灸
    等醫療行為，因認被告涉犯醫師法第二十八條之罪嫌。
二、按犯罪事實應依證據認定之，無證據不得推定其犯罪事實；另不能證明被告犯罪
    者，應諭知無罪之判決，刑事訴訟法第一百五十四條、第三百零一條第一項分別
    定有明文。又刑事訴訟法上所謂認定犯罪事實之證據，係指足以認定被告確有犯
    罪行為之積極證據而言，該項證據自須適合於被告犯罪事實之認定，始得採為斷
    罪資料；而認定不利於被告之事實，須依積極證據，苟積極證據不足為不利於被
    告事實之認定時，即應為有利於被告之認定，更不必有何有利之證據。另認定犯
    罪事實所憑證據，雖不以直接證據為限，間接證據亦包括在內；然而無論直接或
    間接證據，其為訴訟上之證明，須於通常一般之人均不致有所懷疑，而得確信其
    為真實之程度者，始得據為有罪之認定（最高法院二十九上字第三一０五號、三
    十年上字第八一六號、七十六年台上字第四九八六號判例均足資參照）。
三、公訴意旨認被告甲○○涉犯上開罪嫌，無非以：針灸針二盒、工作日記表之記載
    、相片，且本件係先經民眾檢舉，再由衛生局人員查獲為論據。訊據被告固承認
    在上址開設傑美兒磁波美體中心，未具有醫師資格等情不諱，然否認有何違反醫
    師法犯行，辯稱：扣案之針灸係其自用而購得，並無為他人針灸等語。經查：台
    北市大安區衛生所人員於八十八年七月八日至上址發現室外係懸掛「傑美兒磁波
    美體中心」市招，現場有美容床七張、低週波七台、紅外線七台、千輝傳統鍼灸
    針二盒、耳針一盒、塑膠二十二號針頭一盒、磁石二箱、採血針一盒，未有客戶
    等情，有台北市大安區衛生所醫事人員管理檢查工作日記表、台北市政府衛生局
    大安區衛生所醫院診所違規案件暨查緝密醫現場記錄表、現場拍攝之相片附卷可
    稽，則現場既無客戶，亦查無被告在現場為人從事針灸之醫療行為，能否僅以現
    場放置針灸針二盒，遽認被告有為不特定人從事針灸之醫療行為，實非無疑？是
    針灸針二盒、台北市大安區衛生所醫事人員管理檢查工作日記表、相片尚無從證
    明被告有擅自執行醫療業務情事。況縱有民眾檢舉被告為人針灸，該民眾既未具
    名，致本院無從調查該民眾檢舉之內容是否與事實相符，自無法作為證明被告有
    擅自執行醫療業務之證據。則在無直接、間接證據證明之情況下，自難僅憑推測
    或擬制，遽為不利被告之認定。此外，復查無其他積極證據足資證明被告有何公
    訴人所指犯行，不能證明被告犯罪，揆諸上開說明，自應為被告無罪之諭知。
據上論斷，應依刑事訴訟法第三百零一條第一項，判決如主文。
本案經檢察官許祥珍到庭執行職務
中      華      民      國      九十      年    二      月    十六    日
                                    臺灣臺北地方法院刑事第五庭
                                        法  官  陳容正
右正本證明與原本無異
如不服本判決，應於判決送達後十日內，向本院提出上訴狀。
                                        書記官  林妙穗
中      華      民      國      九十      年    二      月     十六    日


司法院資訊處製作；財團法人民間司法改革基金會備份。
